臺灣板橋地方法院刑事判決　　　　　 100年度交簡上字第94號
上　訴　人
即　被　告　賴偉德
上列被告因公共危險案件，經本院以100年度交簡字第760號，中
華民國100 年3 月2 日第一審判決（檢察官聲請簡易處刑案號：
100 年度速偵字第417 號）後，被告提起上訴，本院管轄之第二
審地方法院合議庭判決如下︰
    主  文
上訴駁回。
    事  實
一、賴偉德於民國100 年1 月17晚間10時至12時許，在新北市○
    ○區○○路某海產店，飲用啤酒及高樑酒後，明知已因飲用
    酒類而達不能安全駕駛動力交通工具之程度，仍於同年月18
    日凌晨，騎乘車牌號碼ASH-645 號機車行駛於道路上，嗣於
    同日凌晨0 時52分許，行經新北市三重區○○○路68號前為
    警攔查，經施以酒精濃度測試，測得其呼氣酒精濃度達每公
    升0.61毫克，始悉上情。
二、案經新北市政府警察局三重分局移送臺灣板橋地方法院檢察
    署檢察官偵查後聲請簡易判決處刑。
    理  由
一、訊據被告即上訴人賴偉德固坦承於前開時、地飲用酒類後駕
    車等情，惟矢口否認有何公共危險犯行，辯稱：警員對伊實
    施平衡檢測均及格，伊並無酒醉、意識不清或不能安全駕駛
    之情形云云。
二、經查：
  (一)被告確有於100 年1 月17日晚間10時至12時許，在新北市○
    ○區○○路某海產店，飲用啤酒及高樑酒，後於同年月18日
    凌晨，酒後騎乘車牌號碼ASH-645 號機車行駛於途，嗣於同
    日凌晨0 時52分許，行經新北市三重區○○○路68號前為警
    攔查等情，業據被告於警詢、檢察官偵查中及本院審理時坦
    承不諱（見100 年度速偵字第417 號偵查卷第4 頁、第19至
    20頁、本院100 年5 月17日準備程序筆錄、本院100 年6 月
    9 日、同年月30日審判筆錄）。又被告為警查獲後，經施以
    呼氣測試，其酒精濃度為每公升0.61毫克，且被告亦簽名確
    認一情，亦有酒精濃度測試紙1 紙在卷可稽（見前開偵查卷
    第5 頁）。被告確有於酒後駕車行為一節，足以認定。
  (二)交通部運輸研究所79年8 月對駕駛人行為之研究（酒醉駕車
    對駕駛行為之分析研究）指出，吐氣每公升酒精含量0.25毫
    克等於血液中酒精濃度0.05 %（亦即每100 毫升血液中含50
    毫克酒精）。(1)血液中酒精濃度到達0.03 %至0.05 %時，對
    駕駛能力之影響為：多數駕駛人心境逐漸變幻不定、視覺與
    反應靈敏性減弱、對速度及距離的判斷力差；對心理行為之
    影響為：觀察力逐漸欠缺、心情漸趨輕鬆、自信心增加、多
    話、精神狀態處於陶醉感。(2)血液中酒精濃度到達0.05 %至
    0.08 %時，對駕駛能力之影響為：反應遲鈍、駕駛能力受損
    、遲而不決或決而不行；對心理行為之影響為：情緒鬆散、
    感情與行為趨向誇張、肌肉不協調、精神處於興奮狀態。(3)
    血液中酒精濃度到達0.08% 至0.15% 時，對駕駛能力之影響
    為：判斷力嚴重受到影響、體能與精神協調受損、駕駛之體
    能困難增加；對心理行為之影響為：產生情緒異常現象、步
    伐不平穩、言語不清、反應惡劣、記憶及判斷力受損、精神
    處於錯亂狀態。(4)血液中酒精濃度超過0.15% ，對駕駛能力
    之影響為：視線搖晃、駕駛已進入恍惚狀態、判斷及理解遭
    到扭曲、駕駛不穩定；對心理行為之影響為：意識不明、嘔
    吐、站、走及講話困難、責任感喪失、精神處於麻痺狀態。
    (5)血液中酒精濃度超過0.5%，對駕駛能力之影響為：無法開
    車；對心理行為之影響為：爛醉如泥、失去知覺可能致死、
    精神處於昏睡狀態。查本件被告之酒精測定值已達呼氣每公
    升0.61毫克，換算血液中酒精濃度值為0.122%，揆諸前開研
    究報告，其駕駛能力所受之影響為：判斷力嚴重受到影響、
    體能與精神協調受損、駕駛之體能困難增加；其心理行為所
    受之影響為：產生情緒異常現象、步伐不平穩、言語不清、
    反應惡劣、記憶及判斷力受損、精神處於錯亂狀態，可見被
    告之駕駛能力及心理行為均受影響且低於一般正常狀態。更
    進者，證人即為被告實施生理協調平衡檢測之員警高羿凡於
    本院審理時證述：酒後生理平衡檢測紀錄表有5 個項目，伊
    印象中被告為直線步行檢測部分沒有問題，但第2 、3 、4
    項測試時，一般人均係直覺反應，然被告於測試過程中，有
    暫停思考之情形，伊認為不合格。伊不會主動告知測試是否
    合格，但若民眾詢問，伊會告知，本件並無人詢問伊測試結
    果，伊亦未告知測試結果合格。本案測試紀錄表上有被告親
    自簽名，被告應係閱覽伊判定結果後才簽名，若如被告所述
    伊告知檢測合格，然於檢測表上記載不合格，被告應會當場
    表示異議等語明確（見本院100 年6 月30日審判筆錄），證
    人高羿凡明確證述被告所為生理協調平衡檢測時，確有不合
    格之情形。被告雖辯稱：伊同事林美玲曾詢問測試員警：「
    你看，他都沒有酒醉，都通過測試了吧！」，員警亦回答：
    「是」，員警業已告知測試均及格云云，且傳喚證人林美玲
    到庭為證。證人林美玲於本院審理時亦證稱：被告在派出所
    實施檢測時，伊有在場，當時警察要求被告畫圈，被告畫得
    很快，警察還要被告慢慢畫，並要被告數1 到100 ，作類似
    金雞獨立之動作，伊詢問警察被告是否通過測試，警察稱：
    對啊，都過了。然後伊向警察稱被告只喝一口酒，沒有喝醉
    ，警察回稱不能這樣講，每個人酒量不一樣。伊不太確定是
    否今日到庭之員警高羿凡對被告施測等語（見本院100 年6
    月30日審判筆錄）。證人高羿凡明確證述係其為被告實施生
    理協調平衡檢測，且被告於本院審理時亦自承：伊確定高羿
    凡係當日為伊施測之員警等語（見本院100 年6 月30日審判
    筆錄），故高羿凡確係當日對被告實施前開生理協調平衡檢
    測之員警無疑，然證人林美玲卻無法確定當日回覆其前開詢
    問之員警是否即為證人高羿凡，且證人高羿凡復明確證稱本
    案並無人詢問伊測試結果，其亦未答覆測試結果等語，可見
    證人林美玲所稱答覆其所詢測試結果者應非證人高羿凡，則
    該答覆林美玲前開詢問者既非本案施測者，其答覆是否可信
    ，即有可疑。況依證人林美玲所述，其曾向員警陳稱被告並
    無酒醉等語，可見其主觀認為被告並無酒醉之情形，且其詢
    問時，復以偏向被告有利之設問方式詢問「是否都通過了？
    」，而非持平以「測試結果如何？」之開放性問句詢問，可
    見證人林美玲主觀即有偏頗，而當時員警究係如證人林美玲
    所述答稱：「都過了」一詞，抑或如被告所稱「是」一語，
    亦無可考，況所謂「都過了」、「是」等語究係如渠所認表
    示測試合格抑或僅表示被告完成測試，甚至僅是單純語助詞
    ，均屬不明，於此情況下，實難排除證人林美玲因其先入為
    主之觀念，將答覆者不明之回應解讀為其所欲得之結果，故
    該答覆者是否表示被告檢測合格一節，有待商榷。再證人林
    美玲復證稱其向警察表示被告僅飲微量酒類不致酒醉時，員
    警回稱酒量因人而異，不可一概而論等語，則果被告測試結
    果合格，適與證人林美玲當時所言被告尚未酒醉一節相符，
    衡情員警當會附和證人林美玲所言，豈會再以酒量因人而異
    等言反駁，由此益徵證人林美玲所稱員警告知被告測試合格
    云云，應係誤認。更進者，觀諸卷附新北市政府警察局三重
    分局汽機車駕駛人酒後生理協調平衡檢測紀錄表，其上就被
    告所為雙腳併攏，兩手貼緊大腿，將腳向前抬高離地15公
    分並停止不動30秒、雙腳併攏，雙手向前平伸，閉眼輪流
    使用左右手的食指指尖觸摸鼻尖。閉雙眼，30秒內朗誦阿
    拉伯數目由1001至1030用筆在2 個同心圓之間的0.5 公分
    環狀帶內，畫另一個圓等檢測，均記載被告檢測結果不合格
    ，且經被告於上簽名、捺印確認，而依被告及證人林美玲前
    開所述，渠等尚且詢問員警測試結果，可見渠等極為在意測
    試結果，且被告於本院審理時亦陳稱：員警要伊仔細看檢測
    表，不要直接簽名等語（見本院100 年6 月30日審判筆錄）
    ，員警亦提醒被告細看檢測表，被告並非無法檢視前開檢測
    紀錄表，則衡情被告欲在白紙黑字明確顯示測試結果之檢測
    紀錄表上簽名時當會仔細檢視、核對，果所載與其所認不同
    ，應會提出異議，然被告卻無異議並簽名、捺印其上，足見
    其已確認測試結果，其嗣後辯稱並未檢視檢測表即簽名云云
    ，顯係推諉之詞，自無可採。依前開檢測結果，被告多項生
    理協調平衡測試均不合格，益徵被告生理協調平衡方面亦受
    酒精影響而低於正常情狀。綜上所述，足證被告為警查獲當
    時情況，已因酒精而使其正常駕駛能力受影響，已達不能安
    全駕駛之程度。
  (三)本件事證明確，被告犯行堪以認定，應予依法論科。
三、核被告賴偉德所為，係犯刑法第185 條之3 之服用酒類不能
    安全駕駛動力交通工具而駕駛罪。原審認被告犯行明確，並
    審酌被告賴偉德明知服用酒類，對意識能力具有不良影響，
    如酒後駕車，對一般往來之公眾及駕駛人自身皆具有高度危
    險性，竟漠視自身安危，且罔顧公眾安全，於服用酒類後其
    呼氣酒精濃度已達每公升0.61毫克，顯處於不能安全駕駛動
    力交通工具之狀態下仍騎乘重機車行駛於公路，危害交通安
    全，及被告犯罪後坦承犯行等情狀，引用刑事訴訟法第449
    條第1 項、第3 項、第454 條第2 項，刑法第185 條之3 、
    第42條第3 項前段，刑法施行法第1 條之1 第1 項，量處罰
    金70,000元，並諭知易服勞役以新臺幣1,000 元折算1日 之
    折算標準，經核認事用法，並無違誤，量刑亦屬妥當，應予
    維持。上訴人即被告猶以其未達不能安全駕駛之程度云云為
    辯，提起本件上訴，並無理由。又本件係被告上訴，檢察官
    未上訴，而被告迭於警詢、檢察官偵查中及本院審理均坦承
    確有酒後駕車之舉，被告對本案客觀事實並未否認，且原審
    認定被告所為係犯刑法第185 條之3 公共危險罪，與本院認
    所認相同，並無適用法條不當而應撤銷之情形，依刑事訴訟
    法第370 條上訴不利益禁止之原則，自不得諭知較重於原審
    判決之刑，附此敘明。
四、據上論斷，應依刑事訴訟法第455 條之1 第3 項、第368 條
    ，判決如主文。
本案經檢察官林修平到庭執行職務。
中    華    民    國   100    年    7     月    21    日
                刑事第十一庭  審判長法  官  李君豪
                                    法  官  黃苙荌
                                    法  官  何燕蓉
不得上訴。
上列正本證明與原本無異。
                                    書記官  王元佑
中    華    民    國   100    年    7     月    22    日